【裁判字號】    90,交易,501
【裁判日期】    900913
【裁判案由】    過失致死等
【裁判全文】
臺灣高雄地方法院刑事判決                          九十年度交易字第五一號
    公  訴  人  臺灣高雄地方法院檢察署檢察官
    被      告  乙○○
右列被告因過失致死案件，經檢察官提起公訴（九十年度偵字第九０六四號），本院
判決如左：
    主  文
乙○○服用酒類，不能安全駕駛動力交通工具而駕駛，處有期徒刑參月；又因過失致
人於死，處有期徒刑拾月。應執行有期徒刑壹年。
    事  實
一、乙○○考領普通小型車駕駛執照，明知服用酒類致不能安全駕駛時，即不得駕駛
    動力交通工具，竟於民國九十年五月七日下午十一時許，在高雄縣鳥松鄉澄清湖
    附近飲酒後，明知酒醉，已不能安全駕駛，仍於九十年五月八日凌晨一時三十分
    許，貿然駕駛車牌號碼ＶＭ—０九七八號自小客貨車，沿高雄縣仁武鄉○○路由
    西往東方向行駛在快車道，行經無號誌之仁雄路與赤南巷交岔路口前，本應注意
    (一)行車速度，應依標誌之規定，無標誌者，在市區道路，時速不得超過四十公里
    (二)汽車行駛時，駕駛人應注意車前狀況，並隨時採取必要之安全措施。且當時天
    候晴、夜間有照明、柏油路面乾燥、無障礙物及其他缺陷、道路視距良好，依其
    智識及能力並無不能注意之情事，詎乙○○竟疏未注意減速慢行，仍以八十公里
    以上之高速疾駛，又未注意車前狀況，適有考領普通小型車駕駛執照之陳冠萭，
    於飲酒後已達不能安全駕駛之程度，騎乘車牌號碼ＸＰＸ─一八三號重型機車，
    自赤南巷駛至仁雄路口，擬穿越仁雄路至對面西向車道時，疏未注意車輛行經無
    號誌交岔路口，支線道應暫停讓幹線道車先行，貿然穿越仁雄路快車道，乙○○
    見狀煞閃時，因酒醉欠缺判斷能力，竟偏左行駛至西向快車道，致其駕駛之自小
    客貨車前保險桿，在仁雄路西向快車道撞及正在穿越仁雄路西向快車道之陳冠萭
    所騎乘機車左側身車，陳冠萭遭撞擊後，先彈至自小客貨車擋風玻璃，再摔落地
    面，機車則卡在自小客貨車前保險桿下，遭自小客貨車拖行至仁雄路西向車道路
    邊，陳冠萭經送往行政院國軍退除役官兵輔導委員會高雄榮民總醫院（下稱高雄
    榮民總醫院）急救。嗣經警據報前往處理，乙○○於肇事後，有權偵查犯罪之警
    察機關不知悉其為犯罪人前，向據報前向現場處理之警員主動承認肇事自首而願
    接受裁判，經警於九十年五月八日凌晨二時四十分許對其實施酒精測試結果，測
    得其吐氣所含酒精成分達每公升零點六一毫克。陳冠萭在高雄榮民總醫院救治時
    ，採取其血液檢驗結果，血液中酒精濃度為一二七MG/DL（換算吐氣酒精濃度約
    為每公升０．六三五毫克），惟因肋骨骨折，導致氣胸，延至九十年五月八日凌
    晨四時五分許不治死亡。乙○○於肇事後，於有權偵查犯罪之警察機關尚不知悉
    犯罪人前，主動向據報前往處理之警員承認肇事自首而願接受裁判。
二、案經高雄縣政府警察局仁武分局報請臺灣高雄地方法院檢察署檢察官偵查起訴。
    理  由
一、訊據被告乙○○坦承於飲酒後不能安全駕駛，於右開時、地，疏未注意仍以九十
    公里速度駕駛自小客貨車行經肇事地點，且未注意被害人陳冠萭駛騎機車穿越仁
    雄路，待發現時因車速過快，煞閃不及而肇事等語。經查：
  (一)被告所犯公共危險部分：被告於警、偵訊及本院審理中迭次坦承其飲酒後，已受
    酒精之影響，已有醉意，仍駕車於道路上肇事等語綦詳，另警員於九十年五月八
    日凌晨二時四十分許對其實施酒精測試結果，測得其吐氣所含酒精成分達每公升
    零點六一毫克，此有酒精濃度測試表一紙在卷可參。再按刑法第一百八十五條之
    三規定所謂「不能安全駕駛」，係抽象危險犯，其目的在於嚇阻酒後駕車者對於
    道路交通安全所生之危害；且就醫學文獻所知，酒精對人體造成之影響，於呼氣
    酒精濃度達每公升○．二五毫克，出現複雜技巧障礙、駕駛能力變壞，肇事率為
    一般常人二倍；呼氣酒精濃度達每公升○．四毫克時，出現多話、感覺障礙，肇
    事率為一般常人六倍；呼氣酒精濃度達每公升○．五毫克時，出現說話含糊、腳
    步不穩，肇事率為一般常人七倍；呼氣酒精濃度達每公升○．五五毫克時，出現
    平衡感與判斷力障礙度升高，肇事率為一般常人十倍（參見蔡中志製，身體酒精
    濃度與肇事率之關係，司法院刑事法律專題研究(十七)第三一三頁）。被告飲酒後明
    知受酒精影響，平衡感與已有不足，仍貿然駕車上路，其後又發生本件交通事故
    ，益徵證明被告因飲酒已達不能安全駕駛動力交通工具至明。
  (二)被告所犯過失致死部分：
    (1)按行車速度，應依標誌之規定，無標誌者，在市區道路，時速不得超過四十公
      里；汽車行駛時，駕駛人應注意車前狀況，並隨時採取必要之安全措施，道路
      交通安全規則第九十三條第一項第一款、第九十四條第三項定有明文。被告考
      領有自小客車駕駛執照，此有證號查詢汽車駕駛人及駕駛執照吊扣執行單各一
      份附卷可參。則被告對於上開規定理應知之甚詳，駕車時自應注意上述規定並
      確實遵守之。再依當時客觀情形，天候晴、肇事路段有夜間照明、柏油路面乾
      燥無缺陷、無障礙物、視距良好等情，此有交通事故調查報告表一路紙附於警
      卷為證，且依被告之智識、能力，非但並無不能注意之情事，被告更應遵行行
      車速限，注意車前狀況，並隨時採取必要之安全措施為是。
    (2)本件肇事地點在高雄縣仁武鄉○○路（由西往東方向）與赤南巷交岔路口附近
      ，該路口並無號誌，仁雄路為幹線道，赤南巷為支線道，仁雄路雙向各有一快
      車道、一慢車車道，肇事前被告駕車由仁雄路由西往東方向行駛在快車道上，
      被害人陳冠萭騎乘機車由赤南巷駛出，欲穿越仁雄路至對面西向車道；肇事後
      測得被告駕駛之自小客貨車停放在仁雄路西向車道路邊，車頭朝東北，車尾朝
      西南，左前車頭距最近電線桿九．九公尺、左後車身之西側地面上有血跡、自
      小客貨車左、右前輪煞車痕，起點處在仁雄路與赤南巷交岔路口西側之仁雄路
      東向快車道上，朝東北方向延伸，左前輪煞車痕長達四五．一公尺、機車刮地
      痕起點處在汽車煞車痕之東側，亦即在仁雄路與赤南巷交岔路口北方之仁雄路
      西向快車道上，距西向路邊一．三公尺，亦朝東北方向延伸，且夾在自小客車
      貨左右車輪煞車痕之間，長達三三．四公尺，機車卡在自小貨車保險桿下方自
      小貨車擋風玻璃破裂，自小客貨車前保險桿受損，機車左照後鏡、左手把、左
      踏板區受損等情，此有道路交通事故調查表一份及照片八幀在卷可證。綜合觀
      察二車之關係位置及型態、行車方向、路線、路況，與車輛受損情形，再參酌
      一般公路汽車煞車、行車速度對照表，及被告於警訊及本院審理中供述：我駛
      至赤南巷口前看見有機車燈光，就緊急煞車，偏向對向車道滑行，但該機車亦
      往對向車道行駛，我前車頭撞及機車左側車身等語，足認被告以八十公里以上
      高速疾駛，又未注意車前狀況，僅看見被害人陳冠萭騎乘之機車在前，而未注
      意被害人陳冠萭正在穿越仁雄路，於煞車之際，因酒醉欠缺判斷能力，竟偏往
      對向車道行駛，未料被害人陳冠萭正在穿越對向車道，被告自小客貨車在仁雄
      路西向快車道撞及被害人陳冠萭之機車，因而肇事，堪以認定。
    (3)本件交通事故經台灣省高屏澎區車輛行車故鑑定委員會鑑定，亦認定被告超速
      行駛為肇事原因，此有高屏澎區車輛行車事故鑑定委員會高屏澎鑑字第九００
      九一八號鑑定意見書一份附於本院卷可證。被告欠缺注意車前狀況，並隨時採
      取必要之安全措施之注意義務，詳如前述，台灣省高屏澎區車輛行車故鑑定委
      員會上開鑑定雖未為相同之認定，然該會就此部分之認定，既與事實不合，本
      院自不受其拘束。
    (4)被害人陳冠萭因本件車禍受有肋骨骨折，導致氣胸，送至醫院時已無心跳、呼
      吸，並有瞳孔放大、無光反應，已無生命跡象，急救後延至九十年五月八日凌
      晨四時五分許不治死亡等情，此有台灣高雄地方法院檢察署勘驗筆錄、相驗屍
      體證明書、高雄榮民總醫院法醫參考病歷摘要各一份及照片七幀附卷足憑。則
      被告之過失行為與被害人陳冠萭之死亡結果間，具有相當因果關係，本件事證
      明確，被告犯行，洵堪認定。
    (5)又被告於肇事後在現場等候，俟警員前往處理時，僅知有犯罪事實，尚不知犯
      罪人時，當場主動承認其為肇事人，接受偵訊並坦承肇事等情，業據證人即到
      場處理之警員丙○○於本院審理中到庭結證：我據報到達現場時，被告仍留在
      原地，我不知是何人開車肇事，詢問被告，被告說是他駕車，此時我才知道等
      語（本院九十年八月十六日訊問筆錄）。至被害人之妻甲○○於本院審理中指
      訴：被告肇事後未立即打電話叫救護車急救，亦不查看陳冠萭受傷情形如何，
      竟先至附近超商購買飲料飲用，是超商店員打電話叫救護車前來等語，惟證人
      即超商店員吳智超於本院審理中到庭結證：我見到車禍發生，就自行打一一九
      請救護車前來，在救護車來之前，被告有到店裡向我借電話報警，我表示已經
      報案了，被告就向我買飲料等語（本院九十年八月二十八日訊問筆錄），足認
      被告於肇事後確有至超商表示欲借電話報警，並等待救護車及警方人員前來，
      被害人之妻甲○○上開指訴，核與事實不符，尚嫌無據。
    (6)再按車輛行經無號誌交岔路口，支線道應暫停讓幹線道車先行，道路交通安全
      規則第一百零二條第一項第二款定有明文。被害人陳冠萭飲酒過量後，自赤南
      巷支線道駛出，欲穿越仁雄路，理應注意暫停讓行駛在仁雄路幹線道之被告車
      輛先行，被害人陳冠萭於肇事後送往高雄榮民總醫院急救時，抽取其之血液檢
      測結果，測得血液中酒精濃度為一二七MG/DL（換算吐氣酒精濃度約為每公升
      ０．六三五毫克）等情，此有檢驗單一紙附卷可證，足認被害人陳冠萭於飲酒
      後，不具安全駕駛之能力，且疏未注意暫停讓被告車輛先行，率然穿越仁雄路
      ，就本件車禍之發生亦有過失至明，但被告仍不能因此脫免其應負過失責任。
二、核被告所為，係犯刑法第一百八十五條之三之服用酒類致不能安全駕駛動力交通
    工具罪、刑法第二百七十六條第一項過失致人於死罪。被告酒醉駕車，因而致人
    於死，依法應負刑事責任，應依道路交通管理處罰條例第八十六條第一項之規定
    加重其刑（指過失致死部分）。被告所犯上開二罪，犯意各別，行為互異，應分
    論併罰。被告於肇事後，於有權偵查犯罪之機關知悉犯罪事實，但未發覺犯罪人
    之前自首而願接受裁判，應依刑法第六十二條之規定減輕其刑。上開刑之加重及
    減輕，先加後減之。爰審酌被告酒醉後駕車，無視於用路人之公共安全，及就本
    件交通事故之發生，過失情節嚴重，致正值年壯之被害人陳冠萭命喪黃泉，惟被
    告已於犯後坦承犯行，態度誠懇，但因賠償金額未能一致，迄未達成和解等一切
    情狀，爰量處如主文所示之刑，並就其應執行刑。
三、論結：應依刑事訴訟法第二百九十九條第一項前段、刑法第十一條但書、第一百
    八十五條之三、第二百七十六條第一項、第六十二條前段、第七十一條第一項、
    第五十一條第五款、道路交通管理處罰條例第八十六條第一項，罰金罰鍰提高標
    準條例第一條前段，判決如主文。
本案經檢察官陳建和到庭執行職務。
中      華      民      國      九十      年      九      月    十三  日
                                      臺灣高雄地方法院交通法庭
                                          法  官  張  桂  美
右正本證明與原本無異。
如不服本判決，應於判決送達後十日內，向本院提出上訴狀。
                                          書記官  吳  金  霞
中      華      民      國      九十      年      九      月    十三  日
參考法條：
刑法第一百八十五條之三
服用毒品、麻醉藥品、酒類或其他相類之物，不能安全駕駛動力交通工具而駕駛者，
處一年以下有期徒刑、拘役或三萬元以下罰金。
邢法第二百七十六條第一項：
因過失致人於死者，處二年以下有期徒刑、拘役或二千元以下罰金。


司法院資訊處製作；財團法人民間司法改革基金會備份。
